【裁判字號】    95,毒抗,453
【裁判日期】    951012
【裁判案由】    毒品危害防制條例
【裁判全文】
臺灣高等法院刑事裁定                 95年度毒抗字第453號
    抗告人  甲○○
    即被告
上列抗告人因違反毒品危害防制條例案件，不服臺灣桃園地方法
院民國95年8月23日95年度毒聲字第1156號裁定（聲請案號：臺
灣桃園地方法院檢察署95年度毒偵字第3602號），提起抗告，裁
定如下：
    主  文
抗告駁回。
    理  由
一、原裁定略以，被告甲○○基於施用第二級毒品犯意，於民國
    95年3月26日為警採尿時往前回溯72小時內某時，在臺灣地
    區不詳地點施用第二級毒品MDMA，為警於95年3月26日凌晨2
    時50分許，在桃園縣桃園市○○路1號9樓查獲。經警採集尿
    液送請臺灣檢驗科技股份有限公司（下稱臺灣檢驗公司）檢
    驗結果，呈毒品MDMA陽性反應，有臺灣檢驗公司出具的濫用
    藥物檢驗報告可憑，其施用第二級毒品的犯行可以認定。依
    毒品危害防制條例第20條第1項、觀察勒戒處分執行條例第3
    條第1項規定，裁定抗告人應送勒戒處所觀察、勒戒。
二、抗告意旨略以：抗告人並無任何施用毒品的前案紀錄，也絕
    未施用任何毒品。前述囑託臺灣檢驗公司鑑定的毒品檢驗報
    告應依刑事訴訟法第202條規定命鑑定人具結，否則該檢驗
    報告應不具證據能力，不能做為認定抗告人施用毒品的證據
    。且抗告人為警查獲時，經警認定是施用「Ｋ他命」，卻沒
    有Ｋ他命陽性反應，而驗出第二級毒品MDMA（搖頭丸）陽性
    反應，原裁定認定事實顯有違誤。
三、服用安非他命類以外的藥物或飲料，其尿液以酵素免疫分析
    法、薄層色層分析法及放射免疫分析法檢驗，於文獻報告中
    ，確實有因藥品或食物的交叉反應，可在尿液測試中產生偽
    陽性的安非他命類反應；但利用精密的儀器分析，將可排除
    偽陽性可能，而得到正確的答案。目前最常以氣相層析質譜
    儀分析法確認，依此方法確認，幾乎不會有偽陽性產生等情
    ，已經行政院國軍退除役官兵輔導委員會臺北榮民總醫院83
    年4月7日83北總內字第03059號函釋明確。
    人體施用毒品MDMA後3天內（72小時）約65%以MDMA原態自尿
    液排出，7%以其代謝物MDA排出。可測得的最長時間，與使
    用劑量、使用頻率、被採樣者飲用水量的多寡及其體內代謝
    情況等因素皆有相關性，依個案而異；但尿液中可檢測出
    MDMA類陽性反應，最長的時間不會超過96小時，並經行政院
    衛生署管制藥品管理局91年4月30日管證字第105412號、92
    年7月23日管檢字第0920005609號函說明。
    抗告人甲○○雖否認於上述時間內施用俗稱搖頭丸的第二級
    毒品MDMA，但抗告人所採集的尿液經送請檢驗，先後以酵素
    免疫分析法初步篩驗、氣相層析質譜儀分析法複驗確認分析
    ，確呈毒品MDMA類陽性反應，已如前述。
    被告尿液檢驗報告既經氣相層析質譜儀分析法精確嚴謹的科
    學檢驗方式檢驗，自得有效排除偽陽性反應。
四、囑託機關鑑定，並無必須命實際為鑑定人具結的規定，由刑
    事訴訟法第208條第2 項，已將同法第202條排除，不在準用
    之列可證。
    原審囑託臺灣檢驗公司鑑定，依法並無命實際為鑑定人具結
    義務。卷內檢驗報告自得做為認定被告施用第二級毒品的證
    據。抗告人所辯不具證據能力等語，不能採信。
五、抗告人另指為警查獲時，經警認定為施用「Ｋ他命」，但檢
    驗結果並未呈Ｋ他命陽性反應，反而呈MDMA陽性反應。
    經查前述檢驗報告所示檢驗的項目，只有ＭＤＭＡ類及大麻
    類，與桃園縣政府警察局桃園分局檢體監管紀錄表所載「檢
    驗項目」相符，並經臺灣檢驗公司證實，該公司與桃園縣政
    府警察局所簽毒品尿液檢驗合約，僅包括安非他命類藥物、
    鴉片類藥物、MDMA、大麻類等四項，並不包含Ｋ他命項目，
    有九十五年十月三日電話紀錄可憑。
    因此，本案並未送請檢驗Ｋ他命項目，非如被告所稱未呈Ｋ
    他命陽性反應；而被告尿液是否呈Ｋ他命陽性反應與本案的
    檢驗結果無關。
    抗告人尿液既確呈MDMA陽性反應，其施用MDMA的犯行，可以
    認定。
六、抗告無理由，應予駁回。依刑事訴訟法第412條，裁定如主
    文。
中    華    民    國    95    年    10    月    12    日
                  刑事第六庭審判長法  官  林堭儀
                                  法  官  蔡聰明
                                  法  官  郭豫珍
以上正本證明與原本無異。
不得再抗告。
                                  書記官  楊秋鈴
中    華    民    國    95    年    10    月    12    日


司法院資訊處製作；財團法人民間司法改革基金會備份。
